【裁判字號】    98,訴,2618
【裁判日期】    980831
【裁判案由】    毒品危害防制條例
【裁判全文】
臺灣臺中地方法院刑事判決              98年度訴字第2618號
公  訴  人  臺灣臺中地方法院檢察署檢察官
被      告  甲○○
                    （另案在臺灣臺中監獄執行中）
上列被告因毒品危害防制條例案件，經檢察官提起公訴（98年度
毒偵字第1120號），被告於準備程序中就被訴事實為有罪之陳述
，受命法官於聽取當事人之意見後，經本院合議庭裁定由受命法
官獨任進行簡式審判程序，判決如下：
    主    文
甲○○施用第一級毒品，累犯，處有期徒刑壹年；扣案之第一級
毒品海洛因捌包（含包裝袋，毒品本體合計淨重零點伍零公克）
沒收銷燬之，扣案之注射針筒支沒收。又施用第二級毒品，累
犯，處有期徒刑陸月。應執行有期徒刑壹年月；扣案之第一級
毒品海洛因捌包（含包裝袋，毒品本體合計淨重零點伍零公克）
沒收銷燬之，扣案之注射針筒支沒收。
    犯罪事實及理由
一、本案犯罪事實：
    除犯罪事實欄一第1列至第12列「甲○○前因施用毒品案件
    ，經依臺灣臺中地方法院裁定送觀察、勒戒後，認無繼續施
    用毒品之傾向... 合併定應執行有期徒刑8月確定，於96年7
    月16日執行完畢」之記載應更正為「甲○○前因施用毒品案
    件，經依本院裁定送強制戒治後，於民國90年12月24日執行
    完畢釋放出所；復於94年間因施用第一、二級毒品等案件，
    經臺灣高等法院臺中分院分別判處有期徒刑1年及6月確定，
    嗣經減刑，合併定其應執行有期徒刑8月確定，而於96年7月
    6日因縮短刑期假釋出監，嗣於96年10月29日假釋期滿未經
    撤銷，以已執行完畢論」、第16至第17列之「於98年3月12
    日10時50分許回溯4日內之某時，在不詳地點，以不詳方式
    」應更正為「於98年3月12日10時50分許回溯4日內之某時，
    在其上開住處內，以玻璃吸食器燒烤後吸食煙霧之方式」、
    第19列「總毛重約2.4公克」更正為「毛重共計2.58公克，
    毒品本體合計淨重0.50公克」之外，餘均引用附件檢察官起
    訴書之記載。
二、本案證據：
    除引用附件檢察官起訴書所載外，業據被告甲○○於本院準
    備程序時就被訴事實為有罪之陳述，並增列「法務部調查局
    濫用藥物實驗室98年6月25日調科壹字第09823018490號鑑定
    書」為本案證據。
三、按毒品危害防制條例於92年7月9日修正公布，自93年1月9日
    施行，其中第20條、第23條將施用毒品之刑事處遇程序，區
    分為「初犯」及「五年內再犯」、「五年後再犯」。依其立
    法理由之說明：「初犯」，經觀察、勒戒或強制戒治後，應
    為不起訴處分或不付審理之裁定；經觀察、勒戒或強制戒治
    執行完畢釋放後，「五年內再犯」者，因其再犯率甚高，原
    實施之觀察、勒戒及強制戒治既已無法收其實效，爰依法追
    訴或裁定交付審理。至於經觀察、勒戒或強制戒治執行完畢
    釋放後，「五年後再犯」者，前所實施之觀察、勒戒或強制
    戒治已足以遮斷其施用毒品之毒癮，為期自新及協助其斷除
    毒癮，仍適用「初犯」規定，先經觀察、勒戒或強制戒治之
    程序。從而依修正後之規定，僅限於「初犯」及「五年後再
    犯」二種情形，始應先經觀察、勒戒或強制戒治程序。倘被
    告於五年內已再犯，經依法追訴處罰，縱其第三次（或第三
    次以上）再度施用毒品之時間，在初犯經觀察、勒戒或強制
    戒治執行完畢釋放五年以後，已不合於「五年後再犯」之規
    定，且因已於「五年內再犯」，顯見其再犯率甚高，原實施
    觀察、勒戒或強制戒治，已無法收其實效，即應依該條例第
    10條處罰。最高法院95年第7次刑事庭會議決議可資參照。
    查本案被告甲○○本次施用第一級、第二級毒品之犯行係於
    98年3月12日及往前回溯4日內之某時，雖在90年12月24日強
    制戒治執行完畢五年後，惟被告於該強制戒治完畢五年內，
    曾於94年間因施用毒品案件，經臺灣高等法院臺中分院判處
    有期徒刑1年及6月確定，有臺灣高等法院被告前案紀錄表在
    卷可按，揆諸前揭說明，被告本次施用第一級、第二級毒品
    犯行，即應依法論科，附此敘明。
四、又被告甲○○前於94年間因施用第一、二級毒品等案件，經
    臺灣高等法院臺中分院分別判處有期徒刑1年及6月確定，嗣
    經減刑，合併定其應執行有期徒刑8月確定，而於96年7月6
    日因縮短刑期假釋出監，嗣於96年10月29日假釋期滿未經撤
    銷，以已執行完畢論，有臺灣高等法院被告全國前案紀錄表
    及臺灣臺中地方法院檢察署刑案資料查註紀錄表存卷可參，
    其於有期徒刑執行完畢後五年內，再故意犯本件有期徒刑以
    上之二罪，均為累犯，應各依法加重其刑。
五、查法務部調查局於鑑定海洛因毒品時，一般係以傾倒之方式
    ，將包裝袋內之海洛因倒出與包裝袋分離而稱重，必要時亦
    會輔以刮杓刮取袋內粉末。然無論依上述何種方式分離，包
    裝袋內均會有極微量海洛因殘留，故所謂「空包裝重」係指
    依上述方式將包裝袋內海洛因與包裝袋分離後所得到之包裝
    重，如前所述，包裝袋內有海洛因殘留等情，有法務部調查
    局93年3月19日調科壹字第09300113060號函釋在案，依該函
    示意旨，堪認本件扣案之第一級毒品海洛因8包之空包裝袋
    ，與其上毒品殘渣無從析離，應視同海洛因毒品整體，併依
    毒品危害防制條例第18條第1項前段規定，宣告沒收銷燬之
    。另扣案之注射針筒3支，係被告所有並供施用第一級毒品
    海洛因所用之物，業據被告供明在卷，爰依刑法第38條第1
    項第2款規定，宣告沒收。
六、應適用之法條：
    刑事訴訟法第273條之1第1項、第299條第1項前段、第310條
    之2、第454條第2項，毒品危害防制條例第10條第1項、第2
    項、第18條第1項前段，刑法第11條、第47條第1項、第51條
    第5款、第38條第1項第2款。
中    華    民    國    98    年    8     月    31    日
                刑事第十二庭  法  官  廖慧如
以上正本證明與原本無異。
如不服本判決，應於收送達後10日內向本院提出上訴書狀（應敘
述具體理由並附繕本）。上訴書狀如未敘述理由，應於上訴期間
屆滿後20日內補提理由書於本院。
                              書記官  張宏清
中    華    民    國    98    年    8     月    31    日
附錄論罪科刑法條
毒品危害防制條例第10條
施用第一級毒品者，處6月以上5年以下有期徒刑。
施用第二級毒品者，處3年以下有期徒刑。


司法院資訊處製作；財團法人民間司法改革基金會備份。
